【裁判字號】    99,勞簡上,11
【裁判日期】    990513
【裁判案由】    給付資遣金等
【裁判全文】
臺灣高雄地方法院民事判決            99年度勞簡上字第11號
上  訴  人  欣順發起重工程有限公司
法定代理人  甲○○
被 上訴 人  乙○○
上列當事人間請求給付資遣金等事件，上訴人對於本院高雄簡易
庭民國98年12月9 日所為第一審簡易判決（98年度雄勞簡字第44
號）提起上訴，經本院於99年4 月19日言詞辯論終結，判決如下
：
    主  文
原判決廢棄。
被上訴人在第一審之訴駁回。
第一、二審訴訟費用由被上訴人負擔。
    事實及理由
一、被上訴人經合法通知，未於言詞辯論期日到場，核無民事訴
    訟法第386 條所列各款情形，爰依上訴人聲請，由其一造辯
    論而為判決。
二、被上訴人主張：
  (一)被上訴人自民國96年5 月16日起受僱上訴人，擔任吊車司機
    ，每月薪資新台幣（下同）40,000元（下稱系爭勞動契約）
    。被上訴人於98年4 月間，自台南駕車前往公司上班途中，
    不慎肇事，遭吊扣駕駛執照1 個月，期間自98年4 月24日起
    至98年5 月23日止，且需於98年5 月19日參加交通安全講習
    ，故於98年5 月18日下班時，以前揭事由向上訴人法定代理
    人甲○○請假，甲○○非但不准假，並於當日即5 月18日晚
    間，以電話通知終止系爭勞動契約。惟被上訴人請假既有正
    當事由，則上訴人終止系爭勞動契約行為，顯屬違法，除不
    生合法終止效力外，復已構成勞動基準法（下稱勞基法）第
    14條第1 項第6 款侵害勞工權益行為。又被上訴人於98年6
    月5 日勞資爭議協調時，向上訴人為終止系爭勞動契約之意
    思表示，應依勞基法第14條第4 項準用勞基法第17條及勞工
    退休金條例（下稱勞退條例）第12條規定，按被上訴人工作
    年資、離職前6 個月每月平均工資40,000元之標準，計付資
    遣費40,000元。再者，系爭勞動契約非因勞基法第12條、第
    15 條 或定期勞動契約期間屆滿等原因而終止，依勞基法第
    18條規定反面推論，上訴人自應依勞基法第16條第1 項第2
    款、第3 項規定，給付20日預告期間工資計26,667元。
  (二)又縱認上訴人終止系爭勞動契約，係屬合法；惟上訴人係依
    勞基法第11條第5 款規定，以被上訴人駕照遭吊扣為由而終
    止契約，依勞基法第17條、勞退條例第12條規定，仍應給付
    前揭資遣費40,000元；且依勞基法第16條第1 項第2 款、第
    3 項規定，給付預告期間工資26,667元。並於原審聲明：上
    訴人應給付被上訴人66,667元，及自起訴狀繕本送達之翌日
    起至清償日止，按年息百分之5 計算之利息。
  (三)嗣經原審判決上訴人全部敗訴，因上訴人提起本件上訴，而
    援用原審之主張及陳述等語。並聲明：上訴駁回。
三、上訴人則以：
  (一)被上訴人受僱擔任吊車司機，駕駛執照為必要之資格，即遭
    吊扣，難以勝任工作，故上訴人於98年5 月18日晚間，以電
    話通知被上訴人終止系爭勞動契約。又被上訴人於任職期間
    多次請假，造成上訴人作業上困擾，亦為終止契約之事由。
  (二)原審判決上訴人全部敗訴，而提起上訴，除援用原審之主張
    及陳述外，並於本院補稱：被上訴人無合格駕駛執照，根本
    無法開車，故上訴人無庸給予預告期間，亦不需給付資遣費
    。爰於本院聲明：(1)原判決廢棄。(2)被上訴人第一審之訴駁
    回。
四、兩造不爭執之事項及簡化之爭點為：
  (一)兩造不爭執事項：
  1.被上訴人自96年5 月16日起受僱上訴人，擔任吊車司機，每
    月薪資40,000元。
  2.被上訴人因駕車肇事，其職業大貨車駕駛執照遭吊扣1 個月
    ，期間自98年4 月24日起至98年5 月23日止。
  3.被上訴人於98年5 月18日，以駕照遭吊扣，需於翌日前往監
    理處參加交通安全講習為由，向上訴人請假，遭甲○○拒絕
    ，且甲○○隨即於當日晚間以電話通知終止契約。
  (二)兩造爭執事項：
    被上訴人主張依勞基法第17條、勞退條例第12條規定，上訴
    人應給付資遣費；且依勞基法第16條第1 項第2 款、第3 項
    規定應給付預告期間工資，有無理由？
五、前揭不爭執事項，有勞工保險被保險人投保加退保資料1 份
    、勞資爭議協調紀錄2 份（見原審卷第4 至10頁）、交通部
    公路總局嘉義區監理所麻豆監理站98年10月19日執監麻字第
    0980114874號函暨所附吊扣銷歷史情形1 紙（見原審卷第30
    、31頁）等為證，固堪信為真實。茲就本院得心證之理由敘
    述如下：
  (一)按雇主違反勞動契約或勞工法令，有損害勞工權益之虞者，
    勞工得不經預告終止契約；勞基法第14條第1 項第6 款定有
    明文。查，設若上訴人係合法終止系爭勞動契約，既屬合法
    終止，當無所謂「違反勞動契約或勞工法令」之情事，自無
    勞基法第14條第1 項第6 款規定之適用。又縱認上訴人終止
    系爭勞動契約係屬不合法，則系爭勞動契約仍有效存續，不
    影響被上訴人勞動契約之權益，且被上訴人亦未舉證說明本
    件有何「侵害勞工權益行為」，是被上訴人依勞基法第14條
    第1 項第6 款規定，主張終止系爭勞動契約，即屬無據。
  (二)按「勞基法第11條第5 款所謂『不能勝任工作』，不僅指勞
    工在客觀上之學識、品行、能力、身心狀況，不能勝任工作
    者而言，即勞工主觀上『能為而不為』，『可以做而無意願
    做』，違反勞工應忠誠履行勞務給付之義務者亦屬之。此由
    勞基法之立法本旨在於『保障勞工權益，加強勞雇關係，促
    進社會與經濟發展』觀之，為當然之解釋」（最高法院86年
    度台上字第82號判決要旨參照）。查，被上訴人因駕車肇事
    ，其職業大貨車駕駛執照遭吊扣1 個月，期間自98年4 月24
    日起至98年5 月23日止，且上訴人係於98年5 月18日，以被
    上訴人駕照遭吊扣為由，終止系爭勞動契約，均如前述。據
    此，被上訴人僅係遭「吊扣」駕照1 個月，而非遭「吊銷」
    ，且上訴人於98年5 月18日終止時，距離吊扣駕照屆滿日僅
    5 日；經核前開客觀情事，被上訴人僅係短期間即1 個月，
    未具從事其職務所需之專業駕駛資格，並非客觀上長期不能
    勝任其工作；是依此遽認被上訴人已「不能勝任工作」，而
    終止系爭勞動契約，顯已違反比例原則，應屬過當。況上訴
    人主張終止契約時，距離吊扣期滿日僅5 日，上訴人得以不
    支薪、由被上訴人找他人代班或其他方式因應；是本件並無
    所謂勞基法第11條第5 款「對於所擔任之工作確不能勝任」
    之情事。從而，上訴人以被上訴人駕照遭吊扣，不能勝任工
    作為由，終止系爭勞動契約，自難認為合法。
  (三)上訴人雖主張被上訴人任職期間多次請假，影響上訴人作業
    為由，終止系爭勞動契約，並提出被上訴人排休表及薪資表
    1 份（見原審卷第33、34頁）為證。惟查，上訴人於原審陳
    稱：被上訴人請假雖經過同意，並有找人來代班，但伊覺得
    很困擾（見原審卷第37頁）等語；是被上訴人請假既均經上
    訴人同意，並非無故曠職，與勞基法第12條第1 項第6 款規
    定不符；且所謂作業困擾，亦非合法之終止事由。從而，上
    訴人以被上訴人經常請假為由，主張終止系爭勞動契約云云
    ，尚嫌無據。
  (四)查，上訴人於98年5 月18日所為終止系爭勞動契約，係屬違
    法而不生效力，系爭勞動契約仍有效存續，不影響被上訴人
    勞動契約之權益，已見前述；是被上訴人依勞基法第14條第
    1 項第6 款規定，主張終止系爭勞動契約，應屬無據。依上
    而論，不論上訴人或被上訴人之終止系爭勞動契約行為，均
    屬不合法，是系爭勞動契約繼續有效存在，自無所謂終止系
    爭勞動契約，而得請求給付資遣費及預告期間工資之問題。
    從而，被上訴人主張上訴人應依法給付資遣費及預告期間工
    資云云，即屬無據。
六、綜上所述，被上訴人依勞基法第14條第4 項、第16條第1 項
    第2 款、第3 項、第17條及勞退條例第12條規定，請求上訴
    人給付資遣費40,000元及預告期間工資26,667元，計66,667
    元，及自起訴狀繕本送達翌日起至清償日止，按年息利率百
    分之5 計算之遲延利息，為無理由，應予駁回。原審疏未予
    審酌及此，致為被上訴人勝訴判決，容有未洽，上訴人上訴
    意旨，指摘原判決不當，求予廢棄改判，為有理由，自應由
    本院將原判決不利於上訴人部分予以廢棄，改判如主文第2
    項所示。
七、本件事證已臻明確，兩造其餘攻擊防禦方法，核與判決結果
    無影響，爰不逐一論述，併此敘明。
八、據上論結，本件上訴為有理由，依民事訴訟法第436 條之1
    第3項 、第450 條、第78條，判決如主文。
中    華    民    國    99    年    5     月    13    日
            勞工法庭  審判長  法  官  李昭彥
                              法  官  李育信
                              法  官  洪榮家
正本係照原本作成。
本判決不得上訴。
中    華    民    國    99    年    5     月    13    日
                              書記官  胡美儀

司法院資訊處製作；財團法人民間司法改革基金會備份。
